臺灣苗栗地方法院刑事判決　　　　　　　 93年度易字第724號
公　訴　人　臺灣苗栗地方法院檢察署檢察官
被　　　告　乙○○
上列被告因妨害自由案件，經檢察官提起公訴（93年度偵字第88
2號），本院判決如下：
    主  文
乙○○共同以脅迫使人行無義務之事，處有期徒刑伍月，如易科
罰金，以佰元折算壹日。
    事  實
一、乙○○與由甲○○（原名黃共專）擔任負責人之千境企業有
    限公司（以下簡稱千境公司）簽約，成為千境公司人車追蹤
    網路之桃園地區代理商，嗣後乙○○認千境公司之產品未能
    提供完善售後服務，乙○○遂單方將產品退回千境公司，復
    要求千境公司返還其先前給付之貨款，千境公司委由甲○○
    負責與乙○○洽商，乙○○因認千境公司為甲○○個人成立
    之家族公司，且貨款皆交由甲○○收受，乃要求甲○○負責
    ，二人生有債務糾紛。乙○○為要求甲○○還款，乃夥同「
    梁興平」之真實姓名不詳成年男子，二人共同基於脅迫使人
    行無義務之事之犯意聯絡，由乙○○透過先前介紹雙方認識
    之不知情友人丙○○打電話邀約甲○○，於民國93年4 月18
    日至乙○○位於苗栗縣苗栗市○○路691 號家中協商，丙○○亦在場，待甲○○到達後，乙○○拿出準備之本票大聲要
    求甲○○簽發，甲○○堅不妥協，隨後該名「梁興平」之男
    子即出面向甲○○恫稱：今日若不處理債務，就不讓你出這
    個門等語，甲○○唯恐未予答應，其生命將遭不測，乃簽立
    發票日期92年4 月18日、面額新台幣（以下同）226 萬元、
    到期日92年7 月18日、票號614651之本票一紙，並書立「將
    本人晟圓網路科技股份有限公司股份轉移為乙○○所有」之
    協議書一紙，交與乙○○，而共同使甲○○行無義務之事。
二、案經甲○○訴由臺中市警察局第三分局報告臺灣臺中地方法
    院檢察署檢察官呈請臺灣高等法院臺中分院檢察署檢察長令
    轉臺灣苗栗地方法院檢察署檢察官偵查起訴。
    理  由
一、訊據被告乙○○固不否認有於上開時、地與被害人甲○○協
    商返還貨款，並預先準備本票，且取得甲○○簽妥之本票與
    協議書各一紙等情，惟矢口否認有上開犯行，辯稱：因為當
    初貨款都是交給甲○○，生意往來也是跟甲○○接洽，所以
    要甲○○負責，而本票及協議書都是甲○○自願書立，沒有
    脅迫甲○○之情事，至於談判中說話大聲，是因為大家在爭
    執時難免惡言惡語，當天「梁興平」到場係為其與甲○○之
    大陸債務關係，伊與甲○○係處理關於台灣之債務問題，兩
    件是不同的事，伊亦未聽到「梁興平」講恐嚇甲○○的話云
    云。
二、經查，前揭事實，業據被害人甲○○於警詢中指訴、偵查中
    及本院審理中結證甚詳，且在場證人丙○○於偵查中具結證
    稱：當天乙○○和「興平」（即「梁興平」）講話都很大聲
    ，一直要甲○○還錢，我記得「興平」有對甲○○說如果今
    天不處理好，就無法出這個門，當時乙○○也有聽到「興平
    」講這些話，甲○○是在聽到「興平」講此話後才簽本票，
    甲○○應該是害怕才簽本票的等語（參見93年度偵字第882
    號偵查卷第130 至131 頁）。被告亦自承甲○○所簽立之本
    票係其至隔壁文具店購買，而預先準備（參見本院94年9 月
    29日審理筆錄第18頁），且被告亦承認直接取得甲○○所簽
    發前開本票及協議書（參見本院94年3 月16日準備程序筆錄
    第4 頁），並非由出言恐嚇甲○○之「梁興平」取得，足見
    「梁興平」當日到場出言恐嚇甲○○，係為逼迫甲○○應被
    告要求處理雙方之債務。再者，被告係與千境公司簽約（參
    見偵查卷第39頁），而非與甲○○個人簽約，縱有貨款糾紛
    亦應由千境公司負責，且當日甲○○僅係代表公司前往與被
    告談判，亦有授權書一紙附卷可參（參見偵查卷第63頁），
    被害人甲○○若非遭受恐嚇而心生畏懼，甲○○豈有自願簽
    發面額達226 萬元之本票及股份移轉協議書之理，此外，復
    有甲○○當日簽發之本票及協議書影本各一紙（參見本院(一)
    卷最後2 頁）附卷可稽，本件事證明確，被告犯行堪以認定
    。
三、被告雖辯稱「梁興平」當日到場，係為處理「梁興平」與甲○○關於大陸債務問題，此與伊及甲○○當日處理之台灣債
    務係兩個帳，兩者無關云云，然「梁興平」出言恐嚇被害人
    甲○○，甲○○因遭脅迫而簽發之本票及協議書係由被告取
    走，當日被告人甲○○並未再與「梁興平」處理任何債務，
    而甲○○簽發本票與協議書交與被告後，「梁興平」即未再
    為難被害人甲○○，顯見「梁興平」係為脅迫被害人甲○○
    與被告處理債務，是就脅迫被害人甲○○簽發上開本票與協
    議書乙事，被告與「梁興平」間確有犯意聯絡及行為分擔，
    被告所辯，均係卸責飾詞，不足採信。被告於審理中再以言
    詞聲請傳訊被害人甲○○之妻、陳彰輝、小楊等人，欲證明
    被告與甲○○之債權債務關係，惟查被告自承上開三人於案
    發當時並未在場，而本案起訴書係起訴被告以脅迫之方式使
    被害人甲○○行無義務之事，並未確認被告與甲○○間之債
    權債務關係，被告聲請傳喚上開三人與本案待證事實無關聯
    性，是上開證據無調查必要，且本件事證已臻明確，本院認
    無再予傳訊之必要，併此明。
四、核被告所為，係犯刑法第三百零四條第一項之以脅迫使人行
    無義務之事罪。被告與「梁興平」二人彼此互有犯意聯絡及
    行為分擔，均為共同正犯。爰審酌被告之品行、智識程度、
    犯罪之動機、目的、手段、犯罪所生之危害及犯罪後否認犯
    罪，態度不佳等一切情狀，量處如主文所示之刑，並諭知易
    科罰金之折算標準。
據上論斷，應依刑事訴訟法第299 條第1 項前段，刑法第28條、
第304 條第1 項、第41條第1 項前段，罰金罰鍰提高標準條例第
1條 前段、第2 條，判決如主文。
本案經檢察官劉玉書到庭執行職務。
中　　華　　民　　國　　94　　年　10　　月　  13　　　日
                  刑事第三庭   審判長法　官  柳章峰
                                     法　官  林卉聆
                                     法　官  吳國聖
以上正本與原本無異。
如不服本件判決，得自收受送達之日起10日內，向本院提出上訴
（須附繕本）。
                                     書記官  歐明秀
中　　華　　民　　國　　94　　年　　10　　月　　13　　日
附錄論罪科刑法條：
刑法第304條
(強制罪)
以強暴、脅迫使人行無義務之事或妨害人行使權利者，處 3 年以
下有期徒刑、拘役或300 元以下罰金。
